【裁判字號】    99,消債抗,142
【裁判日期】    990630
【裁判案由】    聲請更生程序
【裁判全文】
臺灣高雄地方法院民事裁定           99年度消債抗字第142號
抗  告  人  甲○○
上列當事人聲請消費者債務清理事件，不服中華民國99年4 月30
日本院第一審裁定（原審：98年度消債更字第1302號），提起抗
告，本院裁定如下：
    主    文
抗告駁回。
抗告程序費用新臺幣壹仟元由抗告人負擔。
    理    由
一、抗告意旨略以：抗告人於民國95年5 月10日與各債權銀行就
    無擔保債務成立協商清償方案，約定自95年6 月起每月償還
    新臺幣（下同）40,994元，共計分120 期清償，惟抗告人每
    月收入僅約34,000元至38,000元間，尚須與配偶共同扶養未
    成年子女1 名，是以，於上揭協議方案成立後，均賴抗告人
    之父親方茂三按月資助10,000元供抗告人清償債務，惟於97
    年間方茂三因故無法再為資助，故抗告人始於同年6 月間未
    依協議條件還款；且抗告人日前亦因遭任職之國巨公司解雇
    ，目前雖在勞委會職訓局之工業配線課程受訓，然每月僅領
    有約25,000元之補助金額，實難償還協商款項。是以，抗告
    人毀諾顯有不可歸責於己之事由，詎料，原裁定竟以抗告人
    未依協議還款條件還款未具不可歸責事由，而駁回更生之聲
    請，其認事用法顯有違誤，爰提起本件抗告，請求廢棄原裁
    定等語。
二、按債務人與金融機構協商成立者，不得聲請更生或清算，但
    因不可歸責於己之事由，致履行顯有重大困難者，不在此限
    ；本條例施行前，債務人依金融主管機關協調成立之中華民
    國銀行公會會員辦理消費金融案件無擔保債務協商機制與金
    融機構成立之協商，準用前項之規定，消費者債務清理條例
    第151 條第5 項、第6 項分別定有明文。是債務清償方案成
    立後，應由債務人按其條件履行，除因事後發生情事變更，
    在清償期間內之收入或收益減少，或支付之費用增加，致該
    方案履行困難甚或履行不能，而有不可歸責於己之事由，始
    能准許債務人聲請更生或清算，以避免債務人任意毀諾已成
    立之協商，濫用更生或清算之裁判上債務清理程序。蓋以債
    務清償方案係經當事人行使程序選擇權所為之債務清理契約
    ，債務人應受該成立之協議所拘束。債務人既已與金融機構
    協商成立，如認該協商方案履行有其他不適當情形，自仍應
    再循協商途徑謀求解決。
三、經查：
（一）抗告人於95年5 月10日依「中華民國銀行公會會員辦理消
      費金融案件無擔保協商機制」與各債權銀行協商成立，當
      時其積欠銀行之總債務為4,919,280 元，每月應繳金額40
      ,994元，共計分120 期清償，惟抗告人於履行數期後隨即
      於97年6 月毀諾、未依協議還款，此有卷附協議書等資料
      附卷可參，且為抗告人所自承，合先敘明。
（二）次參以抗告人於95、96年間每月平均薪資約為36,822元，
      有卷附抗告人國稅局綜合所得稅各類所得資料清單可稽，
      核與抗告人自陳其每月薪資約為34,000元至38,000元間一
      節，大致相符，而可認定；又抗告人陳稱其每月薪資於扣
      除勞、健保費用後所餘僅為33,000元至36,000元，且尚須
      負擔自身必要開銷9,829 元、扶養未成年子女費用4,915
      元等情，亦據提出97年2 月至7 月份薪資袋、戶籍謄本等
      件為證，而上揭生活必要支出費用及扶養費用之金額亦未
      逾內政部所公布臺灣省低收入戶每人每月最低生活費標準
      9,829 元，應可憑採。
（三）又抗告人於95年5 月10日與各債權銀行協商成立後，自95
      年6 月起至97年5 月止，每月均依協商金額還款40,994元
      ，迄至97年6 月始未依協商條件還款而毀諾等情，業如前
      述；抗告人雖陳稱：伊係因其父親方茂三於97年6 月間計
      畫購買不動產，因而未繼續按月資助10,000元之故，始未
      依協議條件還款而毀諾云云，並提出方茂三所出具之證明
      書為佐證。惟姑且不論抗告人除上揭證明書外，並未能具
      體提出方茂三確有按月交付資助款之資金流向證明以供本
      院審酌；另查方茂三於95年至96年申報所得收入均為0 元
      ，於97年申報利息所得收入為3,304 元，查其利息收入應
      係方茂三於97年10月8 日勞工保險局核發之老年給付1,16
      3,916 元，此有方茂三95、96、97年度稅務電子閘門財產
      所得調件明細表、勞工保險局99年4 月22日保承資字第09
      960273120 號函在卷可稽（見消債更卷第99頁至第104 頁
      、第123 頁）。是倘若方茂三自95年6 月起有餘裕可每月
      資助聲請人10,000元，當可推認方茂三有相當程度之資金
      可資運用，惟卻未見方茂三於95、96年度有何存款利息收
      入，此情對照方茂三於97年10月8 日獲得勞保老年給付1,
      163,916 元，其該年度即有存款利息所得3,304 元，益顯
      可疑。且參酌抗告人提出之繳款證明，可知抗告人每月繳
      納之協商款項均係由其配偶黃瓊曼設於玉山銀行岡山分行
      之帳戶轉帳匯出，未發現有方茂三匯入資金之情形，有黃
      瓊曼上開帳戶存摺影本在卷可按（見消債更卷第42頁至第
      48 頁 ）。是單憑方茂三出具之證明書，尚難認聲請人陳
      稱方茂三每月資助其10,000元繳納協商款乙事為真。
（四）又縱認抗告人之父親每月確有資助抗告人10,000元之款項
      ，則以此金額加計抗告人前揭自陳於扣除健保費、勞保費
      後之每月收入金額33,000元至36,000元，抗告人於上揭期
      間內每月可供運用之資金至多僅為43,000元至46,000元間
      ，然抗告人復自陳其於95年6 月起迄至97年5 月之期間內
      ，除按月繳納40,994元協商款外，另尚固定支出自身生活
      開銷9,829 元、扶養費4,915 元，合計每月固定支出共55
      ,738元，則其每月支出金額既遠高於抗告人前揭所陳每月
      可供運用金額，且抗告人亦能如期支付此等款項長達2 年
      之久，顯見抗告人除上揭所陳每月收入款項、父親資助款
      項外，應另有固定資金來源可供其償還債務。雖抗告人陳
      稱伊均將每月薪資連同父親資助之10,000元交由其配偶黃
      瓊曼，故黃瓊曼玉山銀行帳戶自95年11月至97年5 月間，
      方有固定之現金存入該帳戶云云。惟抗告人每月薪資連同
      其父之資助，每月金額約在44,000元至48,000元間，較前
      開現金存入金額為低，顯見抗告人應有其餘業外收入。至
      抗告人表示98,000元係當月獎金，然僅空言主張，並未提
      出相關單據以資佐證，尚難認為可採。按抗告人既未能據
      實陳報其他固定資金來源及金額多寡，以供本院核實審認
      其未能依協議條件還款是否確具不可歸責事由，則其主張
      因父親未繼續資助、98年1 月間薪資減少致未能依協議條
      件還款，而有不可歸責事由，自非可採。至抗告人雖陳稱
      其日前已遭任職公司解雇云云，然以抗告人係62年3 月8
      日生，年僅37歲，且前於國巨公司擔任工程師，具有一定
      程度之專業及謀生能力；復抗告人亦自陳已規劃於勞委會
      職訓局進行工業配線課程，目前及受訓期間每月仍領有近
      25,000元之補助，足供負擔其自身開銷及扶養費用之支出
      ；雖其收入帳面上似不足償還每月協商款，然抗告人既另
      有固定資金來源可供其償還債務，而其未能據實陳報以供
      本院核實審認，是難僅以其帳面上收入遽認抗告人有何不
      能償還債務之事由，其所言尚非可採。
四、綜上所述，抗告人於協商成立後，難認有何不可歸責於己之
    事由，致履行顯有重大困難，抗告人為本件更生之聲請，於
    法自有未合。原裁定駁回抗告人之更生聲請，於法並無不合
    ，應予維持。抗告人求為廢棄原裁定，為無理由，應予駁回
    。
五、據上論結，本件抗告為無理由。依消費者債務清理條例第15
    條、民事訴訟法第495 條之1 第1 項、第449 條、第95條、
    第78條，裁定如主文。
中    華    民    國    99    年    6     月    30    日
              民事第一庭    審判長法    官  黃國川
                                  法    官  張茹棻
                                  法    官  林岳葳
以上為正本係照原本作成。
本件不得抗告。
中    華    民    國    99    年    6     月    30    日
                                  書 記 官  簡文清

司法院資訊處製作；財團法人民間司法改革基金會備份。
